【裁判字號】    99,交抗,1861
【裁判日期】    990928
【裁判案由】    違反道路交通管理處罰條例
【裁判全文】
臺灣高等法院交通事件裁定            99年度交抗字第1861號
抗  告  人
即受處分人  富晶電子股份有限公司
法定代理人  甲○○
上列抗告人因違反道路交通管理處罰條例案件，不服臺灣士林地
方法院，中華民國99年7 月21日所為之裁定（99年度交聲更字第
12號），提起抗告，本院裁定如下：
    主  文
抗告駁回。
    理  由
一、原裁定意旨略以：
  (一)本件異議人所有之車號6689-QK 號自用一般小客車，98年8
    月19日上午10時13分許，行經臺北市○○路、立德路口（往
    北投），有「駕車行經有燈光號誌管制之交岔路口闖紅燈」
    之違規，此有臺北市政府警察局北投分局98年10月6 日北市
    警投分交字第09832072900 號函、98年12月23日北市警投分
    交字第098325211000號函各1 份及其函送之原採證照片2 幀
    附卷可憑，據上開卷附兩張採證照片及函文各1 份說明以觀
    ，異議人所有之車號6689—ＱＫ號自用小客車，於上揭舉發
    時間，經人駕駛沿臺北市○○路往北投方向，行經大度路、
    立德路交叉路口處時，於大度路燈號轉變為紅燈1.3 秒後越
    過停止線直行，經感應式線圈感應後連隨啟動電腦照相機拍
    攝第一張照片採證，於紅燈亮起2.3 秒後行駛至第二感應線
    圈，再由電腦拍攝第二張照片採證，並測得其時速為67公里
    ，是異議人所有之上開車輛闖紅燈後直行之違規事實，甚為
    明確，自應依法裁罰。
  (二)而道路交通管理處罰條例第85條第1 項明定「按本條例之處
    罰，受舉發違反道路交通管理事件之受處罰人，認為受舉發
    之違規行為應歸責他人者，應於舉發違反道路交通管理事件
    通知單應到案日期前，檢附相關證據及應歸責人相關證明文
    件，向處罰機關告知應歸責人，處罰機關應即另行通知應歸
    責人到案依法處理。逾期未依規定辦理者，仍依本條例各該
    違反條款規定處罰」。茲查，經原審核閱卷內事證，異議人
    於本件到案日期即98年10月5 日前並未檢附相關證據及應歸
    責人相關證明文件，向處罰機關告知應歸責人為何人，因異
    議人逾期未依規定辦理歸責事宜，原處分機關依道路交通管
    理處罰條例第85條第1 項後段之規定仍對異議人裁罰，於法
    即無不合。
  (三)按道路交通標誌標線號誌設置規則第231 條第1 款規定：「
    號誌之燈號變換規定如下：一、行車管制號誌之黃色燈號時
    間『得』依下表之規定：…」，由此規定方式可知，關於黃
    色燈號時間之設置規定非強行規定，主管機關得於考慮不妨
    害行人通行、行車安全無虞等因素，而設定相當時間。異議
    人所稱該違規路段之黃燈設置於法不符，顯有誤解。又本件
    違規路段限速為50km/h，為臺北市政府警察局北投分局98年
    12 月23 日北市警投分交字第09832521100 號函所明，其黃
    色燈號時間依法設為3 秒，據採證照片所示該黃色燈號縱僅
    亮2.9 秒，惟參以異議人闖紅燈之時速為67km /h ，換算秒
    速約為18.61 公尺，該0.1 秒之誤差，於本件違規事實，縱
    黃色燈號秒數為2.9 秒，並無礙提醒異議人燈號即將轉換成
    紅色燈號之警示，是該0.1 秒之誤差實在容許範圍內；再者
    異議人所有之上開車輛係於大度路燈號轉變為紅燈1.3 秒後
    越過停止線直行，業如上述，是縱本件前揭路口之黃燈無上
    開可容許之0.1 秒誤差，異議人所有之上開車輛仍會於轉變
    為紅燈1.2 秒後越過停止線，就結果言，仍無解於異議人闖
    越紅燈之事實。又該黃色燈號時間之設置，實係屬該公路主
    管機關權限範圍，且依上開說明認仍在可容許之誤差內而未
    於法不合，於維護交通秩序、確保交通安全，道路使用人自
    應隨時注意道路號誌之設置並遵守之，異議人於主管機關尚
    無認有檢討修正本件違規路段秒數之前，自不得任意無視現
    行號誌規範，異議人此部分所指，實屬無據，不足採信。
  (四)綜上所述，本件事證明確，異議人違規事實堪以認定。從而
    ，原處分機關依道路交通管理處罰條例第53條第1 項規定裁
    處2,700 元罰鍰之部分，核無不當，該部分聲明異議為無理
    由，應予駁回。又道路交通管理處罰條例第63條關於違規記
    點之規定，目的乃在於累積達一定點數後可執行吊扣或吊銷
    駕駛執照之處分，然本件受處分人既為法人，並無駕駛執照
    可供吊扣或吊銷，即無違規記點處分之實益，無庸於處分時
    另記違規點數，故原處分機關依道路交通管理處罰條例第63
    條第1 項第1 款裁處異議人應記違規點數之部分，即有未洽
    ，準此，應由原審法院撤銷此部分之記點處分，以期適法。
二、抗告意旨略以：
  (一)依道路交通標誌標線號誌設置規則第231 條第1 款規定行車
    號誌中黃色燈號在限速每小時50公里以下之路段中應顯示3
    秒，本案路段限速時速50至70公里，依該款規定為限速61公
    里以上，應有黃色燈號5 秒之設置。若設置黃色燈號5 秒，
    則駕駛人在不違反速限下行至該路口時，依照片時間倒推顯
    示，已轉換黃燈2.9 秒加上再轉換紅燈1.3 秒，合計4.2 秒
    之時間足使駕駛人來得及反應，而於紅燈前停止，如非黃色
    燈號號誌之時間設置違法，何來違規之有？
  (二)又依該條款「行車管制號誌之黃色燈號時間『得』依下表之
    規定」之規定，雖謂主管機關「得」考慮行車、行人安全無
    虞等因素而設定。然該條款特於速限與燈號轉變間規定一定
    之秒數，本有行車及行人安全無虞之物理技術考量，嚴格言
    之僅能高於該標準，豈能任意低於該標準？否則是否該路段
    「得」設置黃燈1 秒，而讓時速50公里以上之車輛均不及煞
    車？原審所論有為行政機關過失辯護之虞。又臺北市政府警
    察局北投分局98年12 月23 日北市警投分交字第0983252110
    0 號函謂黃燈設置時間為「3 秒」，而臺北市交通管制工程
    處函文為「黃燈4 秒全紅2 秒」，均無視於罰單上之照片證
    據，是爰請求查明黃燈設置時間究為幾秒等語。
三、經查：
  (一)按汽車駕駛人，行經有燈光號誌管制之交岔路口闖紅燈者，
    處新臺幣（下同）1,800 元以上5,400 元以下罰鍰，並記違
    規點數3 點，道路交通管理處罰條例第53條第1 項、第63條
    第1 項第3 款分別定有明文。次按汽車駕駛人闖紅燈之情形
    ，當場不能舉發，得以非固定式科學儀器取得證據資料證明
    其行為違規，記明車輛牌照號碼、車型等可資辨明之資料，
    以汽車所有人為被通知人製單逕行舉發，同條例第7 條之2
    第1 項第1 款、第4 項亦有明文。
  (二)又按圓形黃燈用以警告車輛駕駛人及行人，表示紅色燈號即
    將顯示，屆時將失去通行路權；車輛面對圓形紅燈表示禁止
    通行，不得超越停止線或進入路口；而駕駛人駕駛汽車，應
    遵守道路交通標誌、標線、號誌之指示；道路交通標誌標線
    號誌設置規則第206 條第1 項第4 款、第5 款及道路交通安
    全規則第90條分別定有明文。是依上述規定，當行車管制號
    誌中圓形黃燈亮起時，尚未進入交岔路口之車輛及行人應儘
    可能不超越停止線或進入路口，於圓形紅燈亮起時，更不得
    超越停止線或進入路口，否則即屬行經有燈光號誌管制之交
    岔路口闖紅燈之違規行為。依前揭2 張採證照片所示，第1
    張採證照片顯示當號誌轉換為紅燈經過1.3 秒後，抗告人之
    車輛已完全通過停止線，而第2 張採證照片顯示當號誌轉換
    為紅燈經過2.3 秒後，抗告人之車輛已超越該停止線距離甚
    遠，以當時抗告人闖紅燈之時速為67公里計算之，當時秒速
    約為18.61 公尺，可知於本案路口紅燈亮起時，抗告人之車
    輛距離完全通過停止線尚有24.193公尺（18.61 公尺1.3
    秒）之遠，且該路口之黃色燈號時間亦有2.9 秒之久，反推
    於黃燈亮起時，抗告人之車輛距離完全通過停止線應有78.1
    62公尺（18.61 公尺〈2.9+1.3〉 秒）之遠，則抗告人之
    車輛行經該路口，於停止線前方78.162公尺處應已見到黃燈
    亮起，當可預見即將轉換為紅燈，即應注意減速慢行以便於
    停止線後方停車，是縱該路口號誌黃色燈號秒數為2.9 秒，
    惟該78.162公尺之距離已足使抗告人加以反應為減速煞停動
    作，遽抗告人並未採取減速煞停動作，仍以時速67公里之高
    速強行穿越該交叉路口為闖紅燈行為，其辯稱黃燈設置時間
    無從反應緊急煞車云云，顯為諉責之詞，並不可採。
  (三)另按黃色燈號時間之設置，屬公路主管機關權限範圍，縱有
    應檢討修正違規路段秒數之處，亦應由主管機關為之，於此
    之前，抗告人仍應遵守現行交通號誌之規範，尚不得任意違
    反，況本件該路口號誌黃色燈號秒數縱為2.9 秒，該時間與
    距離亦已足使抗告人加以反應減速煞停車，並無不及反應緊
    急煞車之情況，已如前述，是以於主管機關尚未檢討修正本
    件違規路段號誌規範之前，自不得任意無視現行之號誌規範
    ，是抗告人前揭所辯行車管制號誌之黃色燈號時間僅能高於
    而不得低於道路交通標誌標線號誌設置規則第231條第1款規
    定之標準云云，亦乃行政上應否檢討之問題，仍不能阻卻抗
    告人本件違規事實之認定。從而，本件事證明確，抗告人違
    規行為，堪予認定。
  (四)綜上所述，原審以抗告人於前揭時、地，有闖紅燈之違規事
    實，並撤銷原處分機關依道路交通管理處罰條例第63條第1
    項第1 款規定裁處違規點數之部分，而維持原處分機關依道
    路交通管理處罰條例第53條第1 項規定裁處2,700 元罰鍰之
    部分，核無違誤，抗告人猶徒憑己意，飾詞提起抗告，為無
    理由，應予駁回。
四、據上論結，應依道路交通案件處理辦法第26條，刑事訴訟法
    第412 條，裁定如主文。
中    華    民    國    99    年    9     月    28    日
                  刑事第十四庭審判長法  官  陳志洋
                                    法  官  梁耀鑌
                                    法  官  遲中慧
以上正本證明與原本無異。
不得再抗告。
                                    書記官  張淑華
中    華    民    國    99    年    9     月    28    日

司法院資訊處製作；財團法人民間司法改革基金會備份。
